【裁判字號】    99,抗,947
【裁判日期】    990823
【裁判案由】    聲明異議
【裁判全文】
臺灣高等法院刑事裁定                   99年度抗字第947號
抗  告  人
即受 刑 人  甲○○
上列抗告人因聲請發還扣押物案件，不服臺灣桃園地方法院中華
民國99年7 月13日裁定（99年度聲字第1707號），提起抗告，本
院裁定如下：
    主  文
抗告駁回。
    理  由
一、本件原裁定意旨略以：本件警方於民國98年6月11日晚間9時
    10分許，在中壢市○○路○段509號前查獲異議人並扣得甲○
    ○持有之物品共22項（如98年度偵字第12973號影卷第48-50
    頁之桃園縣政府警察局保安警察隊扣押物品目錄表所示），
    原確定判決即原法院98年度易字第804 號、第1111號判決如
    附表一、附表二所示之扣案物品共18項並未包括上開警方扣
    得之全部物品，上開判決對於扣案如98年度偵字第12973 號
    影卷第48- 50頁之桃園縣政府警察局保安警察隊扣押物品目
    錄表所示之四項物品即（紅色手提紙袋裝）新臺幣1,900,00
    0元、（臺銀紙袋裝）新臺幣746,000元、（黃色紙袋裝）新
    臺幣28,000元、（甲○○背包裝）新臺幣162,100 元，並未
    有任何事實上之敘述（即疏未在判決事實記載警方扣得該四
    項物品）及交待應如何處理。然據異議人於警詢自承紅色手
    提紙袋裝之新臺幣1,900,000元、臺銀紙袋裝之新臺幣746,0
    00元是僱佣伊為本件詐騙集團成員之主嫌「土豆」叫一名女
    子拿給伊的等語；異議人又於 98年6月12日偵訊時自承扣案
    之新臺幣共 2,836,100元是於98年6月11日晚上8時許，在大
    興西路的肯德基，有一個女孩子拿給伊，那筆錢是詐騙集團
    的錢，因為綽號「土豆」的老闆告訴伊，對岸大陸的首腦洗
    錢所使用的帳戶出問題無法匯款，他怕警察找上那個女孩子
    ，所以錢先保管在伊這邊，會叫另外的人過來拿，…那個錢
    應該是被害人遭到詐騙後，匯整好後寄給伊，伊再存入渣打
    的帳戶，帳號是 00000000000的帳戶，這個帳戶應該就是他
    們洗錢用的，平均 1、2日就會存入10、20萬元，最高紀錄1
    日存入80萬元等語。依此，上開所有扣案款項均為本件詐騙
    集團成員之主嫌「土豆」及其共犯成員（包括異議人）之詐
    騙犯罪所得。可見異議人於本院98年10月15日準備程序開始
    翻稱「土豆」打電話給伊時很急，叫伊去桃園，他說有一筆
    工程款原來要寄送到大陸，現在不用了，叫伊先保管這筆金
    錢，他會叫朋友拿回去，「土豆」在上星期有打電話給伊，
    他叫伊要把這筆錢還給他，他說這筆金錢和詐欺無關云云，
    與異議上開之前所言，風馬牛不相及，無非係為領回本件所
    有被扣款項之杜撰之精心之翻供之詞，不足採信；非僅如此
    ，異議人於98年7月10日偵訊時供稱98年6月11日下午「土豆
    」突然打電話給伊，叫伊去桃園幫他拿錢，伊當天下午5、6
    點到桃園市○○○路的肯德基，後來依又依「土豆」電話指
    示到肯德基路邊停車格，有一名27、28歲之女子上伊的車，
    該女子叫伊撥「土豆」電話，確認伊係「土豆」所指定之人
    ，就將裝錢之手提袋、黃色牛皮紙袋交給伊，「土豆」說他
    另一個朋友明天會來拿這條錢，是他要還朋友的云云，異議
    人所稱上開扣案款項據「土豆」稱係「土豆」要還朋友的錢
    ，亦與異議人於本院98年10月15日準備程序所稱該等款項係
    工程款，前後所言不符。且即便該等款項果如異議人後來翻
    供所言係「土豆」要還給友人的或「土豆」要繳的工程款，
    然「土豆」既為詐騙集團主嫌，則上開扣案款項之來源仍不
    能排除係「土豆」之詐騙集團之犯罪所得，不能僅憑異議人
    所轉述之「土豆」之一方之言即斷言上開扣案款項與詐欺之
    犯罪所得無關。至異議人於本件異議所稱本案於辯論庭時，
    偵辦員警到庭證述該員警在查獲現場有與「土豆」通電話，
    確認扣案現金為伊之桃園友人交付伊保管之工程款，可見伊
    為持有人亦為保管人云云，經查閱原法院 98年度易字第804
    號、第 1111號卷98年12月8日之審理筆錄，證人劉勇男警員
    於該庭證稱「…我從被告手機中找到土豆的電話，另外一名
    警員打電話給土豆，後來我聽我同事說，土豆支支嗚嗚的，
    說要去聯絡那名女子，可是後來就聯絡不到土豆。」根本未
    有異議人所稱該員警到庭證述其在查獲現場有與「土豆」通
    電話，確認扣案現金為伊之桃園友人交付伊保管之工程款之
    情節，異議人於本件異議狀所載，核屬不實，且為蓄意誤導
    法院之舉。綜上，上開扣案款項既為本件詐騙集團成員之主
    嫌「土豆」之詐騙集團犯罪所得，則執行檢察官自應依刑事
    訴訟法第142條第1項後段及第475條第1項之規定將之全部發
    還被害人，若不能查明本件詐騙集團之被害人，則應依法公
    告之，自公告之日起滿六個月，無人聲請發還者，以其物歸
    屬國庫，始屬正辦。又查，異議人於警詢供稱背包內散鈔16
    2,100元是伊自己的，然其於98年6月12日偵訊時供稱扣案之
    所有款項 2,836,100元均係「土豆」因大陸之洗錢帳戶出問
    題不能匯款，又害怕被查獲，所以叫上開女子交給伊保管，
    是其警詢所稱背包內散鈔 162,100元是伊自己的，已有不符
    ；遑論異議人於98年7月10日偵訊時供稱其中的162,000元是
    伊的，又於本院98年8月11日訊問、98年12月8日審理時具體
    供稱扣案款項其中之 130,000元是伊向伊媽媽借來要開檳榔
    攤的，還有32,000元是「土豆」在一個月前發給伊當詐騙集
    團成員的薪資，則若此均為真實，則扣案款項中，其中共16
    2,000元是異議人自己的，亦仍與其警詢供稱162,100元是伊
    自己的，金額互不相符，是其所稱扣案款項中 162,100元、
    162,0 00元是伊自己的云云，實難憑信。非僅如此，異議人
    於偵、審時數次陳稱其自己因為失業很久所以才會加入「土
    豆」之詐騙集團，若此為真，則其於一個月前接獲「土豆」
    所發之薪資32,000元，竟均未花用，再加上嗣其又接獲其媽
    媽之借款 13,000元（應為130,000元，原裁定顯屬誤載，應
    予更正），竟鎮日帶在身上及其所駕之車內，亦與常情相悖
    。至異議人所提證明其曾向其之媽媽借得 140,000元，並提
    出其媽媽之渣打銀行活期存款存摺內頁以資證明其媽媽於98
    年6月4日以現金提領方式提領4次3萬元、1次2萬元，共計14
    0, 000元借予其開設檳榔攤云云，與其於本院98年8月11 日
    訊問、9 8年12月8日審理時具體供稱扣案款項其中之130,00
    0 元是伊向伊媽媽借來要開檳榔攤的云云，二者所供之款項
    金額出入甚大，高達10,000元之譜，益見異議人於上開案件
    警、偵訊、本院訊問、審理時所供之本案扣案款項，其中若
    干部分屬於其自己所有，其中出入之大，不足認定本案扣案
    款項中確有若干部分屬於異議人自己所有。進而言之，異議
    人既自承本案扣案款項中之 32,000元係「土豆」於案發前1
    月發給伊之薪資，則該 320,000元（應為32,000元，原裁定
    顯屬誤載，應予更正）顯為被告從事詐欺集團之犯罪之報酬
    ，此為其所有之犯罪所得，自應依刑法第38條第1項第2款之
    規定宣告沒收（原法院 98年度易字第804號、第1111號判決
    漏未處理，應由檢察官聲請非常上訴，以資救濟），亦絕不
    得發還異議人。綜上，異議人對於執行檢察官不將本案扣案
    款項予以發還之命令提出本件異議，非有理由，應予駁回等
    語。
二、本件抗告意旨略以：抗告人所陳向母親所借之款項自始至終
    都是13萬，原聲明異議狀所載乃請人代筆撰狀時疏忽所致；
    又抗告人就本案扣案金額只知道是 200多萬，並未細算，故
    陳述多有出入，但並非有違常理，原裁定說詞有欠公允；至
    於其所言款項用途是工程款，乃因員警於電話中說「工程款
    ，我看是詐騙的錢吧」，此部份在警局的黃志遠應該也有聽
    到，況還友人的錢和還友人的工程款，根本就是一樣，差別
    只是在用途，也根本不能因此證明為犯罪所得。綜上述，故
    請求廢棄原裁定，給予抗告人合理的裁定云云。
三、經查：
  (一)按刑事訴訟法第142條第1項規定「扣押物若無留存之必要者
    ，不待案件終結，應以法院之裁定或檢察官命令發還之；其
    係贓物而無第三人主張權利者，應發還被害人。」第475 條
    第 1項規定「扣押物之應受發還人所在不明，或因其他事故
    不能發還者，檢察官應公告之；自公告之日起滿六個月，無
    人聲請發還者，以其物歸屬國庫。」
  (二)抗告人對檢察官所為就原確定判決即臺灣桃園地方法院98年
    度易字第804號、第1111號判決未諭知沒收之新臺幣1,900,0
    00元（紅色手提紙袋裝）、新臺幣 746,000元（臺銀紙袋裝
    ）、新臺幣28,000元（黃色紙袋裝）、新臺幣 162,100元（
    甲○○背包裝），共計新臺幣 2,836,100元之執行命令（臺
    灣桃園地方法院檢察署99年度執字第3322號）聲明異議。矧
    原法院調閱原卷，分就新臺幣 1,900,000元（紅色手提紙袋
    裝）、新臺幣746,000元（臺銀紙袋裝）、新臺幣 28,000元
    （黃色紙袋裝）部份詳細說明認定上開扣案款項應屬本件詐
    騙集團成員之主嫌「土豆」之詐騙集團犯罪所得；及新臺幣
    162,100 元部份不足認定確屬於抗告人自己所有之理由，應
    由檢察官依相關規定及循非常上訴續行處理，並據以駁回抗
    告人之異議，已依憑卷內訴訟資料，逐一剖析，相互勾稽，
    核無任何憑空推論之情事，所為論斷，亦與經驗法則、論理
    法則均無扞格。抗告意旨未具體指出原裁定認事用法有何不
    符經驗法則、論理法則之違誤，亦無何舉證以供調查，徒憑
    己見，指摘原裁定不當，不足以動搖原裁定之本旨，其抗告
    為無理由，應予駁回。
四、據上論結，應依刑事訴訟法第412 條，裁定如主文。
中    華    民    國    99    年    8     月    23    日
                  刑事第十二庭審判長法  官  吳啟民
                                    法  官  蔡國在
                                    法  官  蔡新毅
以上正本證明與原本無異。
不得再抗告。
                                    書記官  賴立旻
中    華    民    國    99    年    8     月    23    日

司法院資訊處製作；財團法人民間司法改革基金會備份。
